臺灣新北地方法院刑事判決　　　　 110年度原訴緝字第6號
公　訴　人　臺灣新北地方檢察署檢察官
被　　　告　許孝祥





指定辯護人　本院公設辯護人湯明純　
上列被告因詐欺等案件，經檢察官提起公訴（109年度偵字第411
4號），及移送併辦（109年度偵字第 12321號），被告於準備程
序中就被訴事實為有罪之陳述，本院合議庭裁定由受命法官獨任
行簡式審判程序，茲判決如下：
    主    文
甲○○犯三人以上共同詐欺取財罪，處有期徒刑壹年壹月。
未扣案之犯罪所得新臺幣壹仟元沒收，於全部或一部不能沒收或
不宜執行沒收時，追徵其價額。
    犯罪事實
一、甲○○於民國107年11月上旬某日，受真實姓名年籍不詳、
    綽號「大哥」之成年男子延攬，加入其所屬之詐欺集團，擔
    任持提款卡至自動櫃員機提領款項之車手工作。甲○○與「
    大哥」及所屬詐欺集團其他成員（無證據證明成員為未滿18
    歲之人），竟共同意圖為自己不法之所有，基於三人以上共
    同詐欺取財、以不正方法由自動付款設備取得他人財物及洗
    錢之犯意聯絡，先由「大哥」所屬之詐欺集團成員，於107
    年12月22日下午2時20分前某時許，撥打電話予乙○，偽稱
    其為聯合徵信中心科長王正一，因乙○身分遭人冒用撥打國
    際電話積欠電話費，又郵局帳戶遭盜用，該帳戶涉及擄人勒
    贖案而將遭凍結，可先將帳戶內金錢領出交給替代役男送至
    公證處就不會遭凍結云云，致乙○信以為真而陷於錯誤，將
    現金新臺幣（下同） 49萬9,000元與其名下玉山商業銀行股
    份有限公司（下稱玉山銀行）帳號 0000000000000號（下稱
    玉山銀行帳戶）、華南商業銀行股份有限公司（下稱華南銀
    行）帳號000000000000號（下稱華南銀行帳戶）、中華郵政
    股份有限公司帳號00000000000000號帳戶之存摺及提款卡放
    入紙袋後，與詐欺集團成員相約於107年1月22日下午2時20
    分許，在新北市○○區○○路0段000號前交付。詐欺集團成
    員見乙○已陷於錯誤，即撥打陳勇樺（業經本院以 108年度
    訴字第 137號刑事判決有罪確定）所持用之行動電話通知陳
    勇樺於前往上開時地拿取乙○所交付之現金、存摺及提款卡
    。迨陳勇樺取得上開現金、存摺及提款卡後，旋即按照詐欺
    集團成員之指示，在新北市○○區○○街000巷 00號公園內
    ，將上開現金、存摺及提款卡交付與詐欺集團其他成員，復
    由「大哥」於同日下午 4時45分前某時許，前往甲○○位於
    新北市○○區○○路000巷 00號工作處所，將上開玉山銀行
    帳戶及華南銀行帳戶之提款卡交付甲○○，甲○○再依「大
    哥」之指示，於附表編號1、2所示之提款時間，至附表編號
    1、2所示提款地點，將其所取得金融卡插入自動櫃員機並輸
    入密碼，冒充為乙○或經其授權之人，而以此不正方法接續
    提領如附表編號1、2所示之款項後，旋即返回上址工作處所
    ，將款項交付「大哥」，並領取約 1,000元之報酬，以此迂
    迴層轉方式使詐騙集團取得詐騙款項，而掩飾或隱匿詐欺所
    得之本質、去向，而製造金流之斷點。嗣因乙○察覺受騙，
    而報警處理，經警調閱自動櫃員機監視器錄影畫面比對後，
    始循線查知上情。
二、案經乙○訴由新北市政府警察局樹林分局報告臺灣新北地方
    檢察署檢察官偵查起訴及移送併辦。
    理    由
一、按除被告所犯為死刑、無期徒刑、最輕本刑為3 年以上有期
    徒刑之罪或高等法院管轄第一審案件者外，於第一次審判期
    日前之準備程序進行中，被告先就被訴事實為有罪之陳述時
    ，審判長得告知被告簡式審判程序之旨，並聽取當事人、代
    理人、辯護人及輔佐人之意見後，裁定進行簡式審判程序，
    刑事訴訟法第273 條之1 第1 項定有明文。經核，本件被告
    甲○○所犯係死刑、無期徒刑、最輕本刑為 3年以上有期徒
    刑以外之罪，其於準備程序中就被訴事實為有罪之陳述，經
    法官告知簡式審判程序之旨，並聽取公訴人及被告之意見後
    ，本院爰依首揭規定，裁定進行簡式審判程序，合先敘明。
二、認定犯罪所憑之證據及理由：
(一)上揭犯罪事實，業據被告於警詢、偵訊、本院準備程序及審
    理時均坦承不諱（參見109年度偵字第12321號卷第 7至11頁
    、109年度偵字第4114號卷第27至28頁、本院109年度原訴緝
    字第6號卷第54頁、第 62頁），核與證人即告訴人乙○於警
    詢及偵訊時、證人即共犯陳勇樺於警詢時之證述情節相符（
    參見108年度他字第7670號卷第 10至14頁、第18至19頁、第
    20至21頁、109年度偵字第4114號卷第 11至12頁），復有玉
    山銀行個金集中部109年1月30日玉山個（集中）字第109000
    6500號函暨附件開戶基本資料及交易明細表、華南銀行 109
    年 1月31日營清字第1090002178號函及附件交易明細表、被
    告提款之監視器錄影畫面截圖及提款明細表、本院 108年度
    訴字第137號刑事判決等（參見108年度他字第7670號卷第27
    至29頁、第49至50頁、第56至58頁、第60至62頁）在卷可稽
    ，足認被告自白與事實相符。
(二)按共同正犯之成立，祇須具有犯意之聯絡，行為之分擔，既
    不問犯罪動機起於何人，亦不必每一階段犯行，均經參與（
    最高法院34年度上字第862號、108年度台上字第3838號判決
    意旨參照）。又共同正犯之意思聯絡，原不以數人間直接發
    生者為限，即有間接之聯絡者，亦包括在內（最高法院77年
    度台上字第 2135號、107年度台上字第4583號判決意旨參照
    ）。而現今電話詐騙之犯罪型態，自設立電信機房、收購人
    頭帳戶、撥打電話實施詐騙、指定被害人匯款帳戶、自人頭
    帳戶提領款項、取贓分贓等階段，乃係需由多人縝密分工方
    能完成之集團性犯罪，倘其中某一環節脫落，將無法順利達
    成詐欺結果，各該集團成員雖因各自分工不同而未自始至終
    參與其中，惟各該集團成員所參與之部分行為，仍係利用集
    團其他成員之行為，以遂行犯罪目的。經查，本案被告雖未
    參與以訛詞對告訴人施用詐術等行為，但其受詐欺集團成員
    指揮，由共犯陳勇樺先依詐騙集團指示收取告訴人受詐騙之
    款項、存摺及提款卡，再將上開款項及物品，交付詐欺集團
    其他成員收受，復由「大哥」交付提款卡予被告至自動櫃員
    機提領款項，以遂詐欺取財之犯行，彼此分工，足認被告與
    其他詐欺集團成員間，係在合同意思範圍內，各自分擔犯罪
    行為之一部，並相互利用他人之行為，以達遂行犯罪之目的
    ，自應對全部所發生之結果，共同負責。故被告上開詐欺犯
    行，與陳勇樺、「大哥」及其他詐欺集團成員，有直接或間
    接犯意聯絡、行為分擔，而係由 3人以上共同為該詐欺取財
    犯行，應屬明確。
(三)按刑法第339條之2第 1項之以不正方法由自動付款設備取得
    他人之物罪，其所謂「不正方法」，係指一切不正當之方法
    而言，並不以施用詐術為限，例如以強暴、脅迫、詐欺或侵
    占等方式取得他人之金融提款卡及密碼，再冒充本人由自動
    付款設備取得他人之物，或以偽造他人之提款卡由自動付款
    設備取得他人之物等等，均屬之（最高法院94年度台上字第
    4023號判決意旨參照）。經查，告訴人因遭詐欺集團成員實
    施詐術，將其玉山銀行及華南銀行帳戶之提款卡、存摺及密
    碼交付予詐欺集團成員，而後經被告提領各該帳戶內款項，
    告訴人雖交付提款卡、存摺及密碼，惟並未同意由他人使用
    該提款卡提領帳戶內款項，被告違反其意思，冒充告訴人本
    人持卡盜領，依上開說明，即屬刑法第339之2第 1項所謂之
    「不正方法」，所為自構成該條之以不正方法由自動付款設
    備取得他人之物罪。
(四)洗錢防制法已於105年12月28日修正公布，106年 6月28日生
    效施行，本次修法將洗錢行為之「處置」、「分層化」及「
    整合」等各階段，全部納為洗錢行為，完整規範洗錢之所有
    行為模式。新法第14條第1項之一般洗錢罪，須有同法第2條
    各款所示洗錢行為之一，並以第 3條規定之特定犯罪作為聯
    結，始能成立。而第15條第 1項之特殊洗錢罪，係在無法證
    明有前置犯罪之特定不法所得，未能依第14條之一般洗錢罪
    論處時，始予適用。倘能證明人頭帳戶內之資金係前置之特
    定犯罪所得，即應逕以一般洗錢罪論處，自無適用特殊洗錢
    罪之餘地。查本案被告所參與之加重詐欺罪，為洗錢防制法
    第3條第1款所稱之特定犯罪，觀其犯罪手法，係由負責假冒
    身分以行騙之成員（俗稱「電話手」）撥打電話詐欺告訴人
    ，待詐得款項及金融帳戶之提款卡及密碼後，再通知負責取
    款之成員（俗稱「車手」）取得詐騙款項或持金融帳戶提款
    卡提領詐騙款項再轉交予詐欺集團其他成員，藉此迂迴層轉
    之方式取得犯罪所得，目的顯在製造金流斷點，使偵查機關
    難以有效追查，以達隱匿犯罪所得之去向。而被告為具備通
    常智識程度之成年人，對於上情當無不知之理，仍執意參與
    ，分擔實行上述行為，是其與詐騙集團其他成員間有隱匿特
    定犯罪所得之去向及所在之洗錢犯罪聯絡及行為分擔，亦屬
    明確。
(五)從而，本案事證明確，被告犯行堪以認定，應依法論科。
三、論罪科刑：
(一)核被告上開所為，係犯刑法第339條之4第1項第2款之三人以
    上共同詐欺取財罪、刑法第339條之2第 1項以不正方法由自
    動付款設備取得他人之物罪及洗錢防制法第2條第2款、第14
    條第 1項之一般洗錢罪。被告就上開犯行，與「大哥」及所
    屬詐欺集團其他成員等人間，具有犯意聯絡及行為分擔，應
    論以共同正犯。被告於附表編號1至2所示時間、地點就告訴
    人遭詐騙款項部分有多次提領之行為，亦係詐欺集團成員以
    同一事由施詐取得告訴人款項後，由被告分次提款，係在密
    接時間、地點提領款項後交回詐欺集團，先後侵害同一告訴
    人之財產法益，屬單一行為之接續進行，應依接續犯論以包
    括之一罪。公訴意旨雖漏未論及刑法第339條之2第 1項以不
    正方法由自動付款設備取得他人之物罪、洗錢防制法第14條
    第 1項洗錢罪，然以不正方法由自動付款設備取得他人之物
    之犯罪事實業據檢察官起訴書記載，是此部分應為法條之漏
    載；而前揭洗錢犯行雖未據檢察官起訴，然與上開起訴後經
    本院認定有罪之 3人以上共同詐欺取財罪，亦具有裁判上一
    罪關係，為起訴效力所及，本院自得併予審理，且經本院告
    知被告以上各該罪名（參見本院110年度原訴緝字第6號卷第
    26頁），而不影響其防禦權。又臺灣新北地方檢察署檢察官
    以109年度偵字第12321號移送併辦意旨書移送併案審理部分
    ，因與本案起訴之犯罪事實為同一事實，本院自應併予審理
    。
(二)又被告係以一行為同時犯三人以上共同詐欺取財罪、以不正
    方法由自動付款設備取得他人之物罪及洗錢罪，為想像競合
    犯，應從一重論以三人以上共同犯詐欺取財罪處斷。按想像
    競合犯之處斷刑，本質上係「刑之合併」，其所謂從一重處
    斷，乃將想像競合犯組成之評價上數罪，合併為科刑一罪，
    其所對應之刑罰，亦合併其評價上數罪之數法定刑，而為一
    個處斷刑。易言之，想像競合犯侵害數法益者皆成立犯罪，
    論罪時必須輕、重罪併舉論述，同時宣告所犯各罪名，包括
    各罪有無加重、減免其刑之情形，亦應說明論列，量刑時併
    衡酌輕罪部分量刑事由，評價始為充足，然後依刑法第55條
    前段規定「從一重處斷」，非謂對於其餘各罪可置而不論。
    因此，法院決定處斷刑時，雖以其中最重罪名之法定刑，做
    為裁量之準據，惟於裁量其輕重時，仍應將輕罪合併評價在
    內（最高法院108年度台上字第4405、 4408號判決意旨參照
    ）。被告於偵查及審判中均自白犯罪，已如前述，就其上開
    所犯洗錢防制法之罪，雖有洗錢防制法第16條第 2項之減刑
    事由，惟因想像競合從一重之加重詐欺取財罪處斷，故僅得
    作為量刑之參考。
(三)爰審酌被告正值青壯，卻不思正途賺取所需，加入本案詐欺
    集團擔任車手工作，危害社會秩序，本應嚴予問責，但念及
    其所參與者，為集團下層之車手工作，最終款項是上繳回集
    團，以及擔任車手工作之行為分擔層級，坦承犯行之犯罪後
    態度，告訴人遭詐騙之損害金額，兼衡其自述國中畢業之智
    識程度、入監前從事維修路燈工作、月收入約3、4萬元、未
    婚、無須扶養任何人之家庭經濟狀況等一切情狀，量處如主
    文欄所示之刑，以資懲儆。
四、沒收部分：
    按犯罪所得，屬於犯罪行為人者，沒收之。但有特別規定者
    ，依其規定；前項之沒收，於全部或一部不能沒收或不宜執
    行沒收時，追徵其價額，刑法第38條之1第 1項、第3項分別
    定有明定。被告因本案犯行所獲得之報酬為 1,000元乙情，
    業經被告於本院準備程序時供承在卷（參見本院 110年度原
    訴緝字第6號卷第 54頁），參以被告實際所得數額均未扣案
    ，亦未實際合法發還予告訴人，為避免被告因犯罪而坐享犯
    罪所得，顯失公平正義，仍應依刑法第38條之1第1項前段、
    第 3項規定宣告沒收，於全部或一部不能沒收或不宜執行沒
    收時，追徵其價額。又本件被告既已將帳戶內之款項交由詐
    欺集團之成員，已無事實上之管領權，自難認告訴人各該帳
    戶內之款項即被告犯洗錢罪之標的而為被告所有，自無庸依
    洗錢防制法第18條第1項前段規定宣告沒收。
據上論斷，依刑事訴訟法第273條之1第 1項、第299條第1項前段
（實體法條文均因判決簡化而未載），判決如主文。
本案經檢察官余佳恩偵查起訴，檢察官林承翰、阮卓群、劉新耀
到庭執行職務。
中    華    民    國   110    年    10    月    26    日
                  刑事第一庭  法   官     蔡慧雯
以上正本證明與原本無異。
如不服本判決應於收受判決後20日內向本院提出上訴書狀，並應
敘述具體理由；其未敘述上訴理由者，應於上訴期間屆滿後20日
內向本院補提理由書（均須按他造當事人之人數附繕本）「切勿
逕送上級法院」。
                               書記官     蘇秀金
中    華    民    國   110    年    10    月    28    日
附錄本案論罪科刑法條全文：
中華民國刑法第339 條之2
意圖為自己或第三人不法之所有，以不正方法由自動付款設備取
得他人之物者，處3 年以下有期徒刑、拘役或30萬元以下罰金。
以前項方法得財產上不法之利益或使第三人得之者，亦同。
前二項之未遂犯罰之。
 
中華民國刑法第339 條之4
犯第339 條詐欺罪而有下列情形之一者，處1 年以上7 年以下有
期徒刑，得併科1 百萬元以下罰金：
一、冒用政府機關或公務員名義犯之。
二、三人以上共同犯之。
三、以廣播電視、電子通訊、網際網路或其他媒體等傳播工具，
    對公眾散布而犯之。
前項之未遂犯罰之。
 
洗錢防制法第14條：
有第二條各款所列洗錢行為者，處7年以下有期徒刑，併科新臺幣
5百萬元以下罰金。
前項之未遂犯罰之。
前二項情形，不得科以超過其特定犯罪所定最重本刑之刑。
 
 
附表：
┌──┬──────┬────────┬──────────┬─────┬────┐
│編號│提領帳戶    │提領時間        │提款地點、ATM所屬金 │提款金額  │告訴人  │
│    │            │                │融機構              │（新臺幣）│        │
├──┼──────┼────────┼──────────┼─────┼────┤
│ 1  │玉山銀行帳號│107年12月22日下 │新北市蘆洲區中山一路│20,005元  │乙○    │
│    │000000000000│午4時45分許     │100號（臺灣土地銀行 │          │        │
│    │6號帳戶     │                │蘆洲分行)           │          │        │
│    │            ├────────┤                    ├─────┤        │
│    │            │107年12月22日下 │                    │15,005元  │        │
│    │            │午4時47分許     │                    │          │        │
├──┼──────┼────────┼──────────┼─────┼────┤
│ 2  │華南銀行帳號│107年12月22日下 │新北市蘆洲區中山一路│28,000元  │乙○    │
│    │000000000000│午4時54分許     │161號（華南銀行蘆洲 │          │        │
│    │號帳戶      │                │分行）              │          │        │
│    │            │                │                    │          │        │
└──┴──────┴────────┴──────────┴─────┴────┘